【裁判字號】    91,訴,1571
【裁判日期】    920612
【裁判案由】    商標評定
【裁判全文】
臺北高等行政法院判決                            九十一年度訴字第一五七一號
                              .
    原      告  甲○○
    送達代收人  乙○○
    被      告  經濟部智慧財產局
    代  表  人  蔡練生（局長）住同右
    訴訟代理人  丁○○
    參  加  人  日商．聖爾普股份有限公司
    代  表  人  丙○○○董事.
    訴訟代理人  許惠月律師
右當事人間因商標評定事件，原告不服經濟部中華民國九十一年三月七日經訴字第０
九一０六一０四五００號訴願決定，提起行政訴訟，並經本院裁定命參加人獨立參加
被告之訴訟。本院判決如左：
    主  文
原告之訴駁回。
訴訟費用由原告負擔。
    事  實
一、事實概要：緣原告於民國（下同）八十四年三月十六日以「日不落SUNUP」商標
    ，指定使用於當時商標法施行細則第四十九條所定商品及服務分類表第二十五類
    之各種男女服裝、西裝、外套．．．等商品，向被告機關之前身經濟部中央標準
    局申請註冊，經核准列為審定第七０七六九八號商標（如附圖一，下稱系爭商標
    ），於八十五年二月十六日註冊。嗣參加人以該註冊商標有違註冊時商標法第三
    十七條第一項第七款之規定，檢據如附圖二之商標（下稱據以評定商標），對之
    申請評定，經被告審查，以九十年十二月二十五日中台評字第九００一七四號商
    標評定書為系爭商標之註冊應為無效之處分。原告不服，提起訴願，經遭駁回，
    遂提起本件行政訴訟。
二、兩造聲明：
  (一)原告未於言詞辯論期日到場，聲明及陳述依其於準備程序之陳述及起訴狀所載：
    訴願決定及原處分均撤銷。
  (二)被告及參加人聲明求為判決：駁回原告之訴。
三、兩造之爭點：
    系爭商標是否襲用據以評定商標，有致公眾誤信之虞？
甲、原告主張之理由：
一、按商標評定案件適用註冊時之規定。本件系爭註冊商標係於八十五年二月十六日
    獲准註冊，故其商標之評定應適用八十二年十二月二十二日修正公布施行之商標
    法，合先陳明。
二、查，商標圖樣「襲用他人之商標或標章有致公眾誤信之虞者」不得申請註冊，為
    商標法第三十七條第一項第七款所明定。所謂襲用，係指以不公平競爭之目的，
    非出於自創而抄襲他人已使用之商標或標章申請註冊而言。惟，有無使公眾混淆
    誤認之虞，應就商標或標章之識別性之程度、是否具有創意、所指定使用商品或
    服務相關及類似程度、購買人之注意力等相關因素判斷之。原告於設計系爭商標
    之初，原係以中文「日不落」為主題部分，附加英文翻譯「NEVER SUNSET」，惟
    「NEVER SUNSET」過於通俗，於市場上較不具競爭力，且為顯示事業能蓬勃發展
    之強烈企圖心，故進而將中文「日不落」之翻譯更改為「SUNUP」，其中文意義
    為「旭日東昇」之意，用以襯托表彰商標圖樣之中文主體部分「日不落」，商標
    之創意實展露無疑，絕無襲用他人商標以之申請註冊之情事，本案亦無商標法第
    三十七條第一項第七款之適用餘地。
三、次查，於八十八年間，參加人曾派人專程來台，並會同其於台灣之經銷商─亞祈
    有限公司（下稱亞祈公司）負責人，委請原告同意授權予參加人生產製造及經銷
    系爭商標商品等事宜，惟原告因公司事務過於繁忙而未予理會，詎料，參加人竟
    先以商標法第三十一條之一項第二款「商標註冊後無正當事由迄未使用或繼續停
    止使用已滿三年者」之規定向被告檢舉撤銷系爭商標，惟被告根據原告所提出之
    送貨單，估價單、商標吊牌，及商品實物等證據認確有使用之事實而將該案終結
    ，此有（八九）慧商００８４０字第八九○○五一三五二號之書函可資證明。參
    加人於前述之檢舉案不成立之情況下，旋對系爭商標以申請評定時之商標法第三
    十七條第一項第七款規定「商標圖樣襲用他人之商標或標章有致公眾誤信之虞者
    不得申請註冊」為理由提出評定。若原告確有襲用參加人商標之情事，為何參加
    人仍與原告商討系爭商標之授權事宜，惟因商討不成，參加人竟以「襲用他人商
    標」為理由對原告提出評定，如此舉動不免可議。
四、復查，原告早於八十四年三月十六日已向被告提出商標之申請，且於八十五年二
    月十六日即獲被告核准註冊。原告即投注大量心力於使用製造系爭商標之商品，
    迄今在國內已行銷多年，於服飾同業界間眾所皆知，其商品亦已建立相當之知名
    度，並深刻普及於消費者心中，且於國內知名連鎖服飾賣場：惟信服飾、迪索奈
    爾服飾，均有銷售系爭商標「日不落SUN UP」之相關服飾產品，此乃原告長年努
    力之成果，被告所為之處分，不僅大大打擊了原告，亦打擊著國內守法註冊商標
    專用權人之信心。並使原告對此商標投入之心血付諸東流，原告苦心建立之商標
    信譽及事業亦又將何去何從？
五、參加人於評定書所提供之證據資料，均係系爭商標申請日之後，或皆為日文之記
    載，誠無於系爭商標申請日前已為我國消費者所知悉之可能：
  (一)參加人所提供之評定申請書附件一西元一九七八年至一九九九年之商品型錄皆為
    日文版，並無中文版之商品型錄，無使我國消費者有知悉之可能。
  (二)參加人所提供之評定申請書附件二、三日本註冊證明，僅止於日本註冊之靜態權
    利取得之事實，且該商標圖樣為「SU」，非為「SUN-UP」之商標註冊證明。
  (三)參加人所提供之評定申請書附件四與亞祈公司往來之商業發票及訂單，其買方欄
    之電話號碼為 (00)00000000，惟台北市電話號碼於八十九年始由七碼升為八碼
    （經一○四查號台859號台查證），且其附件四左上角之傳真日期為西元一九九
    三年，而其下之訂約日期或為八十六年（西元一九九七）或為八十七年（西元一
    九九八），其日期相互矛盾，足證其證據之證明力實有可疑。而傳真日期與訂貨
    日期相符之發票或訂單皆於系爭商標申請日之後，實不足證明於系爭商標申請日
    前，據以評定商標已我國相關公眾所知悉。
  (四)參加人所提供之評定申請書附件五與國內廠商之往來資料，資料日期皆於系爭商
    標申請日之後，且其使用之商標為外圍一三角形之SU圖樣，而非「SUN-UP」商標
    。
  (五)參加人所提供之評定申請書附件六野球事典，只是如同附件一之商品型錄而已，
    且其亦係日文版，日期亦於系爭商標申請日之後，並不足使國內公眾知悉。
  (六)參加人所提供之評定申請書附件七乃參加人要求日本及台灣等運動機構出具之證
    明文件，其證明內容僅顯示參加人自西元一九六三年開始營業，且該等證明文件
    所列之日期皆係於系爭商標申請日之後。
  (七)參加人於九十年七月十六日所提之商標評定補充理由書之附件一之發票，雖日期
    早於系爭商標申請日，惟運動褲僅九十七件、運動衣僅七十二件、襪子僅九十件
    ，並不符合大量行銷之事實，尚難證明系爭商標申請註冊當時據以評定商標之信
    譽已為一般消費者所熟知；而附件二商品型錄實為西元二○○一年之資料，晚於
    系爭商標之申請日八十四年三月十六日。
    因之，據以評定商標於系爭商標申請日前，業無使國內相關公眾有知悉之可能，
    則原告亦無襲用他人商標或標章之情事，本案實無商標法第三十七條第一項第七
    款之適用餘地。
六、復查，參加人所提供之中台評字第H00000000號、中台評字第H00000000及中台評
    字第H00000000O號商標評定書分別被評定無效之第八三八五四二號、第八三六八
    四八號、第八一七六二一號商標，此三案中第八一七六二一號商標之註冊人─亞
    祈公司，曾與參加人訂立經銷合約，進口行銷其商品，其有以不公平競爭之目的
    ，非出於自創而抄襲他人已使用之商標或標章申請註冊之故意，且其申請日係在
    系爭商標申請註冊日之後，此其一；而第八三八五四二號及第八三六八四八號商
    標，該兩商標之申請註冊日分別為八十六年十二月三日、八十六年五月二十三日
    晚於系爭商標申請日八十四年三月十六日，此其二；前述三商標指定使用之商品
    分別為：1.靴鞋、襪子、腰帶、服飾用皮帶；2.棒球、壘球、手球、排球、足球
    ．．．；與系爭商標之商品種類不同，此其三。核其案情有異，要不得比附援引
    。
七、末查，有無使公眾混淆誤認之虞，應就商標或標章之識別性之程度、是否具有創
    意、所指定使用商品或服務相關及類似程度、購買人之注意力等相關因素判斷之
    。「SUNUP」乃一普通習見之英文單字，其中文意義為「旭日東昇」之意，非可
    專屬於一人所專用。參加人所謂「SUNUP」一詞乃其所獨創，實為可議。以本件
    系爭商標而言，英文「SUNUP」乃為其商標圖樣上中文「日不落」之翻譯，係原
    告為期許自己之事業能夠蓬勃發展之象徵，顯示其於企業上之強烈企圖心，其商
    標之創意展露無疑，絕無襲用他人商標以之申請註冊之情事。本案確無商標法第
    三十七條第一項第七款之適用餘地。
八、綜上所陳，參加人所提供之證據實難證明系爭商標申請註冊當時據以評定商標之
    信譽已為國內一般消費者所熟知，難謂系爭商標係襲自據以評定商標，此其一。
    「SUN UP」為一尋常可見之英文單字，非可專屬於一人所專用，此其二；其他被
    評定註冊無效之商標與系爭商標相較，不僅申請日較晚，其商品種類亦不同，且
    亞祈公司曾為參加人之進口商，核其案情有別，要不得比附援引，此其三。因之
    本案實無商標法第三十七條第一項第七款之適用餘地！請判決如訴之聲明所示，
    以符法旨，並維原告之合法權益。
乙、被告主張之理由：
一、商標圖樣「襲用他人之商標或標章有致公眾誤信之虞者」，不得申請註冊，為系
    爭商標註冊時商標法第三十七條第一項第七款所明定。又本款之適用，係指以不
    公平競爭之目的，非出於自創而抄襲他人已使用之商標或標章申請註冊並有致公
    眾誤信之虞者；所襲用者不以著名商標或標章而使用於同一或類似商品為限，復
    為同法施行細則第三十一條所明定。本件被告係以系爭註冊第七○七六九八號「
    日不落SUNUP」商標，與據以評定之「SUN-UP in special script」等件商標相
    較，兩者圖樣上均有相同之外文「SUNUP」、「SUN-UP」，於異時異地隔離觀察
    ，難謂無使人產生混同誤認之虞，應屬構成近似之商標。又據以評定之商標，其
    外文「SUN-UP」係參加人之英文公司名稱 (SUN-UP SPROTING GOODS CO.)之特取
    部分，且為其首先使用於棒球、棒球手套、球鞋、球帽、球棒等各種體育用品之
    標章，除早於系爭商標申請註冊之前，即持續印製各式商品型錄宣傳促銷外，亦
    早於西元一九九五年間即與國內廠商亞祈公司訂立經銷合約，進口其商品至我國
    銷售，凡此有參加人所檢送西元一九八七年至一九九九年商品型錄、據以評定商
    標在日本註冊之相關資料、參加人與亞祈公司往來之商業發票及訂貨單等證據資
    料影本附卷可稽。則該據以評定「SUN-UP」商標所表彰之商品信譽，於系爭商標
    申請註冊日八十四年三月十六日之前，堪認業已為我國消費者所知悉。從而原告
    以幾乎相同之外文「SUNUP」作為系爭註冊第七○七六九八號「日不落SUNUP 」
    商標圖樣之一部分申請註冊，復指定使用於與參加人所產製之各種棒球體育用品
    性質相關聯之男女服裝、夾克、休閒服等商品，客觀上難謂無使一般消費者對其
    所表彰商品之來源或產製者發生混淆誤信之虞，自有首揭法條規定之適用，乃為
    系爭商標之註冊應為無效之處分。
二、原告則訴稱，參加人所檢附之西元一九七八年至一九九九年之商品型錄皆為日文
    版，無使我國消費者有知悉之可能；而其在日本註冊之商標圖樣為「SU」並非「
    SUN-UP」；又參加人與亞祈公司往來之商業發票及訂單之訂約日期為八十六年或
    八十七年，已在系爭商標申請註冊日之後；且其使用之商標圖樣為「SU 」並非
    「SUN-UP」；另商標評定補充理由書附件一之發票，其所銷售之運動衣、運動褲
    及襪子分別僅有數拾件，並非大量行銷，尚難證明系爭商標申請註冊當時據以評
    定商標之信譽已為一般消費者所熟知云云。經查，就參加人所檢送之商品型錄、
    發票、訂貨單等證據資料整體觀之，參加人自西元一九七八年起即持續印製型錄
    廣告促銷其商品，其產製之棒球於日本國內並廣為各棒球聯盟採認為公認球或指
    定球，且自西元一九九二年起即透過廠商或職棒公司進口其棒球相關產品至我國
    ，又依其往來廠商亞祈公司之訂單資料可知，其產品為國內台北體育學院、和信
    及統一等棒球隊所採用，而參加人所檢送之商品型錄資料，除使用「SU」商標外
    ，尚有使用「SUN UP」商標或兩者併用之情形，因此，被告認定，據以評定商標
    所表彰之商品信譽於系爭商標申請註冊日前已為我國消費者所知悉，並無不合。
    原告以幾乎相同之外文「SUNUP」作為系爭商標圖樣之主要部分申請註冊，並指
    定使用於與據以評定商標使用之各種棒球運動用品性質相關聯之男女服裝、夾克
    、休閒服等商品，客觀上自難謂無使一般消費者對其所表彰商品之來源或產製主
    體產生混淆誤信之虞，應有首揭法條規定之適用。至原告稱被告自六十四年即陸
    續核准多件「SUN UP」商標於各類商品多達四十多件一節，經核原告所舉案例中
    大部分所指定使用之商品均與本件不同，案情自屬有異，縱使有極少數類似者，
    亦屬另案是否妥適問題，基於商標審查個案拘束原則，尚不得比附援引。綜上論
    述，被告原處分，洵無違誤，請駁回原告之訴。
丙、參加人主張之理由：
一、按商標圖樣「襲用他人之商標或標章有致公眾誤信之虞者」，不得申請註冊，為
    系爭商標註冊時商標第三十七條第一項第七款所明定。又本款之適用係指以不公
    平競爭之目的，非出於自創而抄襲他人已使用之商標或標章申請註冊並有致公眾
    誤信之虞者，所襲用者不以著名商標或標章而使用於同一或類似商品為限，復為
    同法施行細則第三十一條所明定。本件參加人之「SUN UP」商標於我國確實已廣
    為相關大眾所知悉，而具有相當知名度乙節，業經鈞院於九十年度訴字第０五四
    一七號及九十年度訴字第０六一五五號等二件商標評定事件之判決所肯定，足供
    佐參。
二、參加人自西元一九七八年起即逐年印製產品精美型錄，除直接致贈與日本各棒球
    相關事業機構外，亦廣泛置放於各個棒球用品銷售據點中，供販賣棒球用品之業
    者及消費者查閱參考。此外，參加人亦會機動性贊助各級棒球比賽，或刊登報章
    雜誌廣告等，以進行產品之行銷宣傳，例如依據現存資料，在台灣即曾由代理商
    亞祈公司代表參加人贊助及承辦西元一九九八年（民國八十七年）第一屆SUN UP
    盃暨第五屆信義慢壘比賽，另亦曾於八十六年贊助主辦第一屆社子島SUN-UP 盃
    棒球賽。此外，八十八年更由當時之代理商戴門貿易有限公司第五屆金龍旗青棒
    賽暨第一屆金龍旗少棒、青少棒賽之會刊上刊登廣告，參加人之棒球產品並榮獲
    該次大會指定為金龍旗三級學生棒球比賽用球，故參加人使用於棒球商品上之「
    SUN UP」商標，確實已廣為棒球界相關事業及消費者所普遍認知之著名商標，毫
    無庸議。
三、參加人之商品品質優良，商標聲譽卓著，故普遍獲得棒球界人士喜愛及採用，除
    獲得日本各球團、聯盟、賽事主辦單位採用為比賽指定球外，實際上亦有獲得為
    數眾多之球團、賽事、各級球對所採購使用，有日本棒球相關機構及球團出具之
    證明書可證外，另亦有直接銷售予日本職棒養樂多球隊使用之證明可稽。又參加
    人每年於台灣地區銷售之棒球用品數量甚多。且因知名度高及產品品質優良等緣
    故，在台代理廠商無需斥資進行廣告宣傳，便會有棒球機構及棒球用品銷售商主
    動洽購使用參加人之棒球產品。例如中華職業棒球聯盟於八十七年間即透過參加
    人之代理商亞祈公司訂購型號為「SU-101」之比賽用球一千二百六十打，合約中
    並明定所訂購之棒球係「與日本職棒一軍正式比賽用球，同批製號品質規格亦應
    相同」等，足證參加人之棒球用品確實在台亦廣獲台灣棒球界人士之肯定與熟知
    ，則參加人所使用之「SUN UP」商標自亦應為商標法第三十七條第一項第七款所
    稱「著名商標」。
四、參加人雖同時使用「SUN UP」及「SU」商標，但「SU」主要係作為商品系列型號
    及代稱，在相關商品之外包裝、廣告宣傳上，則主要使用「SUN UP」，此由日本
    各球團所出具之證明上標示之商標為「SUN UP」及卷附與中華職業棒球聯盟所採
    購「SU-101 」同系列之編號「SU-104」棒球包裝盒可證，並無原告所稱參加人
    所使用商標為「SU 」而非「SUN UP」之情形。又原告指稱參加人評定申請書所
    附附件四與亞祈公司往來訂單、發票所載亞祈公司電話為八碼，與訂單日期矛盾
    ，證據力可疑云云，亦無可採，蓋因台北市市內電話係自八十七年元月一日起即
    已由七碼改為八碼，並非原告所稱自八十九年起始更改。
五、末者，據以評定商標之註冊申請日雖為八十六年十二月三日，惟參加人與亞祈公
    司暨亞祈公司與中華職業棒球聯盟之合約書影本，日期均早於系爭商標之註冊日
    外，另參加人於原評定程序中所提出之型錄、證明書、發票、報單等種種事證，
    亦均足證參加人確係首創使用「SUN UP」商標圖樣於棒球及相關商品上，並自西
    元一九七八年起即持續印製型錄廣告促銷其商品，所產製之棒球商品在日本廣為
    各棒球聯盟採認為公認球或指定球，並自西元一九九二年起即透過代理廠商或職
    棒公司進口參加人之棒球相關產品至我國；另依卷附參加人在台代理廠商亞祈公
    司之訂單資料及中華職棒聯盟之合約等可知，參加人產品自西元一九九二年起即
    已開始在台銷售予各棒球用品公司及職業棒球隊，包含西元一九九五年起直接銷
    售予當時國內之統一獅職棒隊及時報鷹職棒隊，已廣為國內台北體育學院、和信
    、統一等知名棒球隊及中華職棒聯盟所採用，中華職棒聯盟始於八十七年元月一
    日締約指定採購為全年比賽用球，是據以評定之參加人「SUN UP」商標於系爭商
    標申請註冊日前，確實已廣為日本及我國棒球界相關人士、事業、消費者所普遍
    認知而為著名品牌，且商品信譽廣為我國消費者所知悉。
六、綜上說明，本件參加人除自西元一九七八年起即印製精美型錄廣告促銷商品，所
    產製之相關棒球產品品質優良，除廣獲日本各大職業棒球球團、各級學生棒球比
    賽所採用指定為比賽用球，在日本享有盛名外，亦獲得我國中華職業棒球聯盟指
    定採購作為比賽用球，另亦獲得我國金龍旗三級學生棒球比賽指定為比賽用球，
    凡此諸多事證，均足證明參加人使用於棒球商品上之「SUN UP」商標於日本及我
    國確具相當知名度，再參酌我國及日本地理位置接近，棒球運動於此二地均廣受
    歡迎，例如二國職業棒球球員之交流、我國傳播媒體對於日本職棒運動之頻繁報
    導及轉播等，應可認參加人使用於棒球等運動商品上之「SUN UP」商標所表彰之
    商品信譽於系爭商標申請日前已為我國消費者所知悉。從而原告以幾乎完全相同
    之外文「SUN UP」作為系爭商標圖樣之主要部分申請註冊，並指定使用於與參加
    人據以評定之「SUN UP」商標使用之各種棒球運動用品相關聯之男女服裝、夾克
    、休閒服等商品，客觀上顯會造成商品購買人對於其所表彰之商品來源或產銷主
    體產生混淆誤認之虞，自有商標法第三十七條第一項第七款之適用，應予評定撤
    銷，始符法制。至於原告主張被告自六十四年即陸續核准多件「SUN UP」商標乙
    節，經查該等商標所指定使用之商品與原告系爭商標不同，案情有異，縱有類似
    者，亦僅屬被告於另案之處分是否妥適之問題，對於本案並無任何拘束力。
七、綜觀上述事證，並衡諸中、日二國地緣相近且同為棒球運動之熱愛者，據以評定
    之參加人「SUN UP」商標既然已在日本具有相當知名度，且參加人產品亦實際獲
    得我國棒球界人士及事業所採用，足證歷經長時間之使用，參加人之「SUN UP」
    商標確實為著名商標無疑，所表徵之商品信譽廣為我國消費者所知悉，此業經鈞
    院於另二案以九十年度訴字第五四一七號及九十年度訴字第０六一五五號判決闡
    釋確認在案。職是，依據商標法第三十七條第一項第七款規定，原處分認應評定
    撤銷原告之註冊，以維交易秩序及消費者之利益，核原處分及訴願決定之認事用
    法，均為正確無誤，原告起訴顯無理由。為請依法駁回原告之訴，以彰法制。
    理  由
壹、程序方面：
一、本件原告經合法通知，無正當理由未於言詞辯論期日到場，核無行政訴訟法第二
    百十八條準用民事訴訟法第三百八十六條所列各款情形，爰依被告之聲請，由其
    一造辯論而為判決。
二、本件被告之代表人原為陳明邦，九十一年九月九日變更為蔡練生，茲由其具狀聲
    明承受訴訟，核無不合，應予准許。
三、按「代理權有欠缺之訴訟代理人，在下級審所為之訴訟行為，經當事人本人在上
    級審承認者，溯及於行為時發生效力。本件原審廢棄第一審判決駁回上訴人之訴
    ，係以代理起訴之某甲無代理權為理由，茲上訴人既對於原判決提起第三審上訴
    ，即已承認某甲之訴訟行為，自不得以起訴時代理權有欠缺，即認其訴為不合法
    。」「按於能力、法定代理權或訴訟所必要之允許有欠缺之人所為之訴訟行為，
    經取得能力之本人，取得法定代理權或允許權之人，法定代理人或允許權人之承
    認，溯及於行為時發生效力，民事訴訟法第四十八條定有明文。其目的在避免已
    施行之訴訟程序歸於徒勞。該承認不論為明示或默示，均溯及於行為時發生效力
    。」最高法院二十八年上字第一一三一號、八十三年台上字七七三號判例著有明
    文。又民事訴訟法第四十八條有關事後追認之規定於訴訟代理之欠缺準用之（民
    事訴訟法第七十五條第二項參照）。而上開民事訴訟法第第四十八條、第七十五
    條之規定，於行政訴訟亦均準用之（行政訴訟法第二十八條、第五十六條）。基
    於同一法理，行政程序代理權有欠缺之人所為之行政程序行為，非不可於事後之
    行政救濟程序，由本人或其合法委任之代理人以明示或默示之方法加以追認，而
    均溯及於行為時發生效力。本件參加人於最初申請異議時，固僅係由其代理人提
    出先前之概括委任書（載明授權代理人為參加人公司處理一切商標事務，包括申
    請註冊、提起異議、撤銷、評定案及就上開案件為答辯等），依行政程序法第二
    十四條第四項規定，其提起本件異議之代理權固有欠缺，惟因其於事後依本院裁
    定獨立參加本件被告之行政訴訟時，已就此具體個案提出經公證及認證之委任書
    （附本院卷），由合法委任之代理人就實體事項為答辯之主張，並於本院審理時
    承認先前異議程序之行為，揆諸前開說明，無異由其代理人默示及明示承認先前
    異議程序之行為，自應認溯及於提起異議時發生效力，原有之欠缺應視為業已補
    正，合先敘明。
貳、實體方面：
一、按商標圖樣「襲用他人之商標或標章有致公眾誤信之虞者」，不得申請註冊，為
    系爭商標註冊時商標法第三十七條第一項第七款所明定。所謂「襲用他人之商標
    或標章有致公眾誤信之虞」，係指商標本身相同或近似於他人之商標或標章，有
    使相關消費者誤信其所表彰之商品來源或產銷主體而購買之虞而言。又本款之適
    用，係指以不公平競爭之目的，非出於自創而抄襲他人已使用之商標或標章申請
    註冊並有致公眾誤信之虞者；所襲用者不以著名商標或標章而使用於同一或類似
    商品為限，復為當時同法施行細則第三十一條所明定。
二、本件被告認為，系爭註冊第七○七六九八號「日不落SUNUP」商標，與據以評定
    之「SUN-UP in special script」等件商標相較，兩者圖樣上均有相同之外文「
    SUNUP」、「SUN-UP」，於異時異地隔離觀察，難謂無使人產生混同誤認之虞，
    應屬構成近似之商標。又據以評定之商標，其外文「SUN-UP」係參加人之英文公
    司名稱 (SUN-UP SPROTING GOODS CO.)之特取部分，且為其首先使用於棒球、棒
    球手套、球鞋、球帽、球棒等各種體育用品之標章，除早於系爭商標申請註冊之
    前，即持續印製各式商品型錄宣傳促銷外，亦早於西元一九九五年間即與國內廠
    商亞祈公司訂立經銷合約，進口其商品至我國銷售，凡此有參加人所檢送西元一
    九八七年至一九九九年商品型錄、據以評定商標在日本註冊之相關資料、參加人
    與亞祈公司往來之商業發票及訂貨單等證據資料影本附卷可稽。則該據以評定「
    SUN-UP」商標所表彰之商品信譽，於系爭商標申請註冊日八十四年三月十六日之
    前，堪認業已為我國消費者所知悉。從而原告以幾乎相同之外文「SUNUP」作為
    系爭註冊第七○七六九八號「日不落SUNUP」商標圖樣之一部分申請註冊，復指
    定使用於與參加人所產製之各種棒球體育用品性質相關聯之男女服裝、夾克、休
    閒服等商品，客觀上難謂無使一般消費者對其所表彰商品之來源或產製者發生混
    淆誤信之虞，自有首揭法條規定之適用，乃為系爭商標之註冊應為無效之處分。
    原告不服，主張參加人所檢附之西元一九七八年至一九九九年之商品型錄皆為日
    文版，無使我國消費者有知悉之可能；而其在日本註冊之商標圖樣為「SU」並非
    「SUN-UP」；又參加人與亞祈公司往來之商業發票及訂單之訂約日期為八十六年
    或八十七年，已在系爭商標申請註冊日之後；且其使用之商標圖樣為「SU」並非
    「SUN-UP」；另商標評定補充理由書附件一之發票，其所銷售之運動衣、運動褲
    及襪子分別僅有數拾件，並非大量行銷，尚難證明系爭商標申請註冊當時據以評
    定商標之信譽已為一般消費者所熟知云云，提起訴願，經遭駁回，原告猶不服，
    提起行政訴訟，主張理由及兩造（含參加人）之爭點，如事實欄所載。
三、本院查：
  (一)系爭註冊第七○七六九八號「日不落SUNUP」商標，與據以評定之「SUN-UP in
    special script」等件商標相較，兩者圖樣上均有相同之外文「SUNUP」、「
    SUN-UP」，於異時異地隔離觀察，難謂無使人產生混同誤認之虞，應屬構成近似
    之商標。又據以評定之商標，其外文「SUN-UP」係參加人之英文公司名稱 (SUN-
    UP SPROTING GOODS CO.)之特取部分，且為其首先使用於棒球、棒球手套、球鞋
    、球帽、球棒、運動服、運動手套等各種體育用品之標章，除早於系爭商標申請
    註冊之前，即持續印製各式商品型錄宣傳促銷外，亦早於西元一九九二年起即與
    我國多家廠商往來，西元一九九五年起更經由我國廠商亞祈公司，進口其商品至
    我國銷售，並進而簽訂代理契約。凡此有參加人所檢送西元一九八七年至一九九
    九年商品型錄、據以評定商標在日本註冊之相關資料、參加人與亞祈公司簽訂之
    代理契約、參加人與國內廠商DLUH ENTERPRISE CO.LTD.（西元一九九二年）、
    EVER SPORTING CO.LTD.（西元一九九三年）、Glary Technology Co.（西元一
    九九二年至一九九三年）、SUPER SONIC SPORTING GOOD CO.LTD.（西元一九九
    五年）、Times Sports Recreation Co.（西元一九九五年至一九九六年）、
    Sun Glary Sports Inter- national Co.Ltd.（西元一九九五年至一九九六年）
    、President Professional Baseball Team Co.（西元一九九五年至一九九七年
    ）往來之進口發票、參加人與SUPER STADIUM SPORTS CO.LTD.（亞祈公司，西元
    一九九五年至一九九八年）往來之進口發票及訂貨單等證據資料影本附原處分卷
    及證物袋可稽。則該據以評定「SUN-UP」商標所表彰之商品信譽，於系爭商標申
    請註冊日八十四年三月十六日之前，堪認業已為我國相關消費者所知悉。從而原
    告以幾乎相同之外文「SUNUP」作為系爭註冊第七○七六九八號「日不落SUNUP
    」商標圖樣之一部分申請註冊，復指定使用於與參加人所產製之各種體育用品（
    包含運動服裝等）性質相關聯或類似之男女服裝、夾克、休閒服等商品，客觀上
    即難謂非抄襲參加人已使用在先之商標及無使相關消費者對其所表彰商品之來源
    或產製者發生混淆誤信之虞，自有首揭法條規定之適用。
  (二)至原告主張參加人所提供之評定申請書附件一西元一九七八年至一九九九年之商
    品型錄皆為日文版，並無中文版之商品型錄，無使我國消費者有知悉之可能；而
    附件二、三之日本註冊證明，僅止於日本註冊之靜態權利取得之事實，且該商標
    圖樣為「SU」，非為「SUN-UP」之商標註冊證明，尚難證明系爭商標申請註冊當
    時據以評定商標之信譽已為一般消費者所熟知云云，查就參加人所檢送之商品型
    錄、發票、訂貨單等證據資料整體觀之，參加人自西元一九七八年起即持續印製
    型錄廣告促銷其商品，其產製之棒球於日本國內並廣為各棒球聯盟採認為公認球
    或指定球，且自西元一九九二年起即透過廠商或職棒公司進口其棒球相關產品至
    我國，又依其往來廠商亞祈公司之訂單資料可知，其產品為國內台北體育學院、
    和信及統一等棒球隊所採用。而從參加人所檢送之商品型錄資料、訂單資料及商
    業發票觀之，其除使用「SU」商標外，尚有使用「SUN UP」商標，且多為兩者併
    用，至於「SU」商標則主要係作為商品系列型號及代稱，在商品之外包裝及廣告
    宣傳上，則主要使用「SUN UP」商標，此有參加人所提出之產品型錄、圖片附原
    處分卷及證物袋可證。因此被告認定據以評定商標所表彰之商品信譽於系爭商標
    申註冊日前已為我國消費者所知悉，並無不合，何況首揭法條之適用，並不以據
    以評定商標須著名為要件，原告之主張自不足採。
  (三)原告另指稱參加人所提供之評定申請書附件四與亞祈公司往來之訂單，其買方欄
    之電話號碼八碼，惟台北市電話號碼於八十九年始由七碼升為八碼，且其附件四
    左上角之傳真日期為西元一九九三年，而其下之訂約日期或為八十六年（西元一
    九九七年）或為八十七年（西元一九九八年），其日期相互矛盾，足證其證據之
    證明力實有可疑，而傳真日期與訂貨日期相符之發票或訂單皆於系爭商標申請日
    之後，不足證明於系爭商標申請日前，據以評定商標已為我國相關公眾所知悉乙
    節，查台北市市內電話係自八十七年元月一日起即已由七碼改為八碼，並非原告
    所稱自八十九年起始更改。而參加人所檢具與亞祈公司往來之部分訂單（註文書
    ）之訂貨日期雖與傳真日期不符，惟該傳真日期可能係傳真機內設日期未更新設
    定所致，尚不得遽認該書證不實，況縱認此部分之訂單證據力不足，然如前所述
    ，參加人早於西元一九七八年起即持續印製型錄廣告以促銷其商品，且於西元一
    九九二年起即經由我國多家廠商進口其商品至我國境內銷售，足認據以評定商標
    所表彰之商品信譽於系爭商標申請註冊日前已為我國相關消費者所知悉無訛。至
    原告訴稱，被告自六十四年即陸續核准多件「SUN UP」商標於各類商品多達四十
    多件一節，經核原告所舉案例中大部分所指定使用之商品均與本件不同，案情自
    屬有異，縱使有極少數類似者，亦屬另案是否妥適問題，基於商標審查個案拘束
    原則，尚不得比附援引，據以指摘原處分不當，併予明。
四、綜上所述，被告以系爭商標襲用據以評定商標有致公眾誤信之虞，違反其註冊時
    商標法第三十七條第一項第七款規定，乃為申請評定成立之處分，於法並無不合
    ，訴願決定予以維持，亦無違誤，原告起訴意旨，仍執前詞及個人主觀之見解，
    請求撤銷訴願決定及原處分，為無理由，應予駁回。至兩造（含參加人）其餘攻
    擊防禦方法，於本件判斷不生影響，爰不再逐一論斷，附此敘明。
據上論結，本件原告之訴為無理由，爰依行政訴訟法第二百十八條、民事訴訟法第三
百八十五條第一項前段、行政訴訟法條第九十八條第三項前段，判決如主文。
中    華    民    國    九十二      年      六      月       十二       日
                                  臺北高等行政法院  第三庭
                                            審判長  法  官  姜素娥
                                                    法  官  陳國成
                                                    法  官  林文舟
右為正本係照原本作成。
如不服本判決，應於送達後二十日內，向本院提出上訴狀並表明上訴理由，如於本判
決宣示後送達前提起上訴者，應於判決送達後二十日內補提上訴理由書（須按他造人
數附繕本）。
中    華    民    國    九十二      年      六      月       十二       日
                                                    書記官  余淑芬


司法院資訊處製作；財團法人民間司法改革基金會備份。
